【裁判字號】    98,簡上,213
【裁判日期】    980526
【裁判案由】    妨害自由
【裁判全文】
臺灣板橋地方法院刑事判決             98年度簡上字第213號
上  訴  人  臺灣板橋地方法院檢察署檢察官
被      告  甲○○
上列上訴人因被告妨害自由案件，不服本院97年度簡字第5093號
中華民國98年1月12日第一審判決（聲請簡易判決處刑案號：96
年度偵字第23031號），提起上訴，本院管轄之第二審合議庭判
決如下：
    主  文
原判決撤銷。
甲○○共同以非法方法，剝奪人之行動自由，處有期徒刑肆月，
如易科罰金，以新臺幣壹仟元折算壹日。
    事  實
一、甲○○因乙○○積欠其賭債經多次催討未果，乃於民國九十
    六年七月二十五日下午一時許撥打電話予乙○○，得知其在
    獅子會長丙○○位於臺北縣三重市○○路○段一七九巷八之
    一號二樓住處後，甲○○隨即夥同真實姓名年籍不詳綽號「
    阿義」及其他十餘名真實姓名年籍不詳之成年男子，共同基
    於妨害自由之犯意聯絡，渠等於同日下午二時四十分許起先
    後陸續前往上址樓下巷口處等候，由甲○○進入丙○○上址
    住處內，要求乙○○與其到外面談論償還賭債欠款之事，但
    乙○○質疑甲○○詐賭而拒絕，甲○○即向乙○○恫嚇稱：
    不去，給我試試看等語，並打電話通知「阿義」及其他三名
    真實姓名年籍不詳之成年男子上來丙○○上址住處，由其中
    二人以手將乙○○拉起，另二人在前方帶路之強暴方式，合
    力將乙○○拉下樓，至甲○○同夥即真實姓名年籍不詳之成
    年男子所駕駛之車牌號碼不詳的白色自用小客車內，且為不
    讓乙○○與他人聯絡，其中某真實姓名年籍不詳之男子拿走
    乙○○之行動電話，嗣於同日下午三時八分許，上開甲○○
    之同夥駕駛前揭自用小客車將乙○○載到臺北縣蘆洲市○○
    路三九五號一樓之「京甫茶棧」，俟甲○○及其同夥約十餘
    人與乙○○先後進入「京甫茶棧」後，甲○○、「阿義」及
    其他同夥約十餘名成年男子承前妨害自由之犯意聯絡，藉由
    人多勢眾之壓力，脅迫乙○○償還賭債，並質問乙○○為何
    指稱甲○○詐賭，且其中某真實姓名年籍不詳知男子復對乙○○恫嚇稱：這次是好禮請你來，下次你就知道等語，而以
    上開非法之方式，剝奪乙○○之行動自由。嗣因乙○○之同
    事得知其遭甲○○等人帶走，隨即向臺北縣政府警察局三重
    分局厚德派出所員警報案，經警循線查訪後以電話聯絡在「
    京甫茶棧」之甲○○，而甲○○之同夥見狀將乙○○之行動
    電話歸還予乙○○，再由甲○○指示同夥中二名男子騎乘機
    車將乙○○載至厚德派出所，復經警循線通知甲○○到案調
    查後，而查悉上情。
二、案經乙○○訴由臺北縣政府警察局三重分局報告臺灣板橋地
    方法院檢察署檢察官偵查後聲請簡易判決處刑。
    理  由
一、查被告對於下列各項證據方法之證據能力均無意見，本院審
    酌各證據方法作成時之情況，認為並無不適當之情事，依刑
    事訴訟法第一百五十九條之五規定，均得作為證據，合先敘
    明。
二、訊據被告甲○○對於上揭時地，與「阿義」等真實姓名年籍
    之成年男子約十餘人共同以上開非法之方法，剝奪乙○○之
    行動自由之事實，於本院審理中坦承不諱（見本院九十八年
    五月十二日審判筆錄），核與證人即告訴人乙○○、證人丙○○分別於警詢、偵查及本院審理中證述之情節相符。又本
    件案發當時情形，業經臺灣板橋地方法院檢察署檢察官於偵
    查中勘驗臺北縣三重市○○路○段一七九巷口、臺北縣蘆洲
    市○○路三九五號一樓之「京甫茶棧」架設之監視器錄影畫
    面，顯示：九十六年七月二十五日下午二時三十九分四十秒
    起至同日下午二時四十一分五十秒，被告騎乘機車出現在在
    上址巷口，其先指示二名男子之機車停放處，該二名男子隨
    後吆喝其他二名男子應往何處，接下來有幾位同夥之男子出
    現在現場；同日下午二時五十七分四十秒起至同日下午二時
    五十八分二十五秒，陸續有七、八名男子奔跑至畫面左上方
    即證人丙○○之住處方向；嗣於同日下午二時五十八分五十
    二秒起至同日下午三時二十三秒，有二名男子從丙○○住處
    位置方向跑至監視器畫面之下方盡頭處，不久就有二輛白色
    小客車前後開往上開丙○○住處之方向，嗣又有至少五、六
    名男子聚集在監視器畫面上方之丙○○住處位置，其中第一
    輛白色小客車到達載當中幾個人後，第二輛白色小客車旋即
    到達載其中另一人，並有兩名黑衣男子走至監視器畫面左下
    方處騎乘渠等所騎來之機車離開；同日下午三時八分九秒起
    ，告訴人與被告帶同之十餘人陸續進入京甫茶棧內，並自同
    日下午三時九分四十秒起，告訴人、被告及其他十餘人陸續
    就坐，告訴人係坐在畫面左邊第二桌並面對鏡頭之靠窗位置
    ，與告訴人同桌者包含被告及同夥約八人，而監視器畫面左
    邊第一桌則坐著狀似小弟之男子三人，上開二桌所坐之被告
    等十餘人呈包圍告訴人之型態，對靠窗之告訴人形成人多勢
    眾之壓力，嗣雙方人員約於同日下午三時五十七分二十六秒
    始離去京甫茶棧現場等情，亦有臺灣板橋地方法院檢察署勘
    驗筆錄，及上開監視器畫面翻拍照片共二十一幀在卷可稽，
    是被告自白核與事實相符，堪予採信。本案事證明確，被告
    犯行洵堪認定。
三、按刑法第三百零二條第一項之罪，與同法第三百零四條第一
    項及同法第三百零五條之罪，所保護之法益均為被害人之自
    由。又剝奪人之行動自由罪，不外以強暴、脅迫為手段，且
    較他罪為重，縱其目的在行無義務之事或妨害他人行使權利
    或恐嚇他人，仍應逕依刑法第三百零二條第一項論處，無適
    用同法第三百零四、第三百零五條之餘地（最高法院七十六
    年度台上字第三五一一號判決意旨參照）。查被告及其同夥
    等人於妨害證人乙○○自由之行為繼續中，向乙○○恫嚇稱
    ：不去，你試看看等語；或向其恫嚇稱：這次是好禮請你來
    ，下次你就知道等語，且其間為防止乙○○與外界聯絡，某
    真實姓名年籍不詳之人拿走乙○○之行動電話之強制行為，
    均屬包含於妨害證人乙○○行動自由之同一意念之中，縱被
    告所為，合於刑法第三百零五條恐嚇危害安全、同法第三百
    零四條第一項之強制罪等情形，仍應視為剝奪行動自由之部
    分行為，並無適用第三百零五條或第三百零四條第一項之餘
    地。是核被告所為，係犯刑法第三百零二條第一項之以非法
    之方法剝奪人之行動自由罪。又被告與真實姓名年籍不詳綽
    號「阿義」之成年男子及其他不詳姓名之成年男子共十餘人
    之間，就上開妨害自由之犯行，有犯意聯絡及行為分擔，均
    為共同正犯。
四、原審認被告上揭犯行，罪證明確，予以論罪科刑，固非無見
    。惟查：本件原審判決之事實引用檢察官聲請判決處刑書之
    記載，已認定被告共同強押乙○○至車牌號碼不詳之白色自
    用小客車上，且依據證人乙○○於警詢、偵查及本院審理中
    證述之情節，足認被告於案發當時確有撥打電話通知「阿義
    」及其他三名真實姓名年籍不詳之成年男子上來證人丙○○
    上址住處，由其中二人以手將證人乙○○拉起，另二人在前
    方帶路之強暴方式，合力將證人乙○○拉下樓等情。是被告
    及其同夥於妨害自由之過程中，亦有以強暴為手段，剝奪乙○○之行動自由，但原審判決主文欄僅記載「共同以脅迫剝
    奪人之行動自由‧‧」，於法尚有未合。至檢察官上訴意旨
    以原審未斟酌審判上開被告同夥拿取乙○○之行動電話事實
    ，及量刑過輕云云，惟有關被告同夥拿取乙○○行動電話部
    分，係屬剝奪行動自由之部分行為，已如前述，此部分情節
    並不影響原判決之事實認定及法律適用，應予補充即可；又
    量刑輕重係屬事實審法院得依職權自由裁量之事項，苟已斟
    酌刑法第五十七條各款所列情狀而未逾越法定刑度，不得遽
    指為違法；本件原判決於量刑時，已審酌被告不思以正當途
    徑催討欠款，手段可議，危害被害人之安全，暨其素行、智
    識程度、犯罪後態度等一切情狀在法定刑內量處被告有期徒
    刑四月，並無違法或明顯不當之情形。是檢察官上訴雖無理
    由，惟原審判決既有上開可議之處，仍應由本院合議庭予以
    撤銷改判。爰審酌被告不思以正當方法催討欠款，竟以上開
    非法方法剝奪告訴人之自由，應予非難，及其犯罪之動機、
    目的、手段、告訴人所受之損害，雙方迄未和解，及被告智
    識程度，犯後於本院審理中坦承犯行之態度等一切情狀，量
    處如主文所示之刑，並諭知易科罰金之折算標準。
據上論斷，應依刑事訴訟法第四百五十五條之一第一項、第三項
、第三百六十九條第一項前段、第三百六十四條、第二百九十九
條第一項前段，刑法第二十八條、第三百零二條第一項、第四十
一條第一項前段，刑法施行法第一條之一，判決如主文。
本案經檢察官李巧菱到庭執行職務。
中    華    民    國    98    年    5     月    26    日
                  刑事第十二庭  審判長法  官  白光華
                                      法  官  曾淑娟
                                      法  官  楊志雄
以上正本證明與原本無異
本件不得上訴
                                書記官  陳春銘
中    華    民    國    98    年    5     月    26    日
附錄本案論罪科刑法條全文：
刑法第302條第1項
私行拘禁或以其他非法方法，剝奪人之行動自由者，處5 年以下
有期徒刑、拘役或3 百元以下罰金。


司法院資訊處製作；財團法人民間司法改革基金會備份。
